【裁判字號】    95,裁,1528
【裁判日期】    950714
【裁判案由】    聲請停止執行
【裁判全文】
最  高  行  政  法  院  裁  定
                                     95年度裁字第01528號
抗  告  人  甲○○
上列抗告人因與相對人高雄市政府警察局楠梓分局間聲請停止執
行事件，對於中華民國95年5月16日高雄高等行政法院95年度停
字第18號裁定提起抗告，本院裁定如下︰
    主  文
抗告駁回。
抗告訴訟費用由抗告人負擔。
    理  由
一、按抗告法院認抗告為不合法或無理由者，應為駁回抗告之裁
    定。次按「原行政處分之合法性顯有疑義者，或原行政處分
    之執行將發生難以回復之損害，且有急迫情事，並非為維護
    重大公共利益所必要者，受理訴願機關或原行政處分機關得
    依職權或依申請，就原行政處分之全部或一部，停止執行。
    」、「前項情形，行政法院亦得依聲請，停止執行。」固為
    訴願法第93條第2項、第3項所明定。惟該法條第2項既規定
    受處分人得申請受理訴願機關或原處分機關停止執行，是理
    論上得由上開機關獲得救濟，殊無逕向行政法院聲請之必要
    。且行政法院係審查行政處分違法性之最終機關，若一有行
    政處分，不待訴願程序即聲請行政法院停止原處分之執行，
    無異規避訴願程序，而請求行政法院為行政處分之審查，必
    須其情況緊急，非即時由行政法院予以處理，難以救濟情形
    ，始有由行政法院予以救濟之必要，倘非此情形，應認其欠
    缺保護之必要，而駁回其聲請（89年各級行政法院法律座談
    會提案第7號討論意見參照）。
二、本件抗告意旨略謂：抗告人迄至向原法院聲請停止執行前，
    受理訴願機關就系爭行政處分尚未准停止執行，因此，原裁
    定以抗告人已向受理訴願機關申請停止執行，即認抗告人無
    向行政法院聲請停止執行之必要，與訴願法第93條第2項、
    第3項規定不符。又抗告人於聲請停止執行狀陳述：檢察官
    於95年5月9日偵訊抗告人甲○○後，即告知警方已無傳訊甲
    ○○之必要，請警方依法處理，若相對人再依此行政處分將
    抗告人甲○○強制出境，聲請所受損害難以回復。依上所述
    ，檢察官已同意警方執行強制出境之處分；且相對人所發95
    年5月23日函文，告知抗告人配偶鍾秀月近期內將執行強制
    遣送抗告人出境，請抗告人配偶負擔強制出境費用。然原裁
    定未向司法機關、相對人及抗告人調查強制出境執行情形，
    即認強制出境處分未經司法機關同意，且認抗告人尚未接獲
    相對人對之遣返大陸地區之處分，所為裁定殊有可議等語。
三、本件原審以相對人94年12月29日高市警楠分五字第052號處
    分其內容係載：「主文：受處分人甲○○因涉嫌非法工作及
    虛偽結婚案，暫時收容於高雄市政府警察局大陸地區人民及
    港澳居民臨時收容所，等待司法調查後，再強制出境。事實
    及理由：受處分人於中華民國94年12月16日，因涉虛偽結婚
    案，爰依『台灣地區與大陸地區人民關係條例』第18條第1
    項第4款規定，處罰如主文。」等語，核該處分之形式或內
    容觀之，尚無不待調查即得認定其合法性有疑義之情形。而
    抗告人之主張，無非係對於該處分之作成是否違法而有爭議
    ，然此並非不待調查即得認定其合法性有所疑義，是抗告人
    指稱：原處分有訴願法第93條第2項規定之合法性顯有疑義
    情形，即無可採。次查，抗告人不服原處分，業於95年1月
    19日向高雄市政府提起訴願，並申請停止原處分之執行，但
    因尚未獲決定，乃依訴願法第93條第3項規定又向本院聲請
    停止執行，此經抗告人陳明在卷，並有其95年1月19日訴願
    書附卷可稽，則抗告人既已向訴願機關聲請停止原處分之執
    行，即得由該機關獲得救濟，殊無再向原審法院聲請停止執
    行之必要。又查，所謂難以回復之損害，係指其損害不能回
    復原狀，或不能以金錢賠償而言，執行收容並非即發生難以
    回復之損害。況本件抗告人甲○○尚在收容中等候司法調查
    ，並未接獲相對人對之遣返大陸地區之處分，即尚未經司法
    機關同意為逕行強制出境之處分，可資認定，亦無所謂急迫
    情形，揆諸首揭說明，尚非得遽依訴願法第93條第3項提出
    本件停止執行之聲請。至乙○○為抗告人甲○○之配偶，對
    於原處分，僅具事實上利害關係，而非法律上之利害關係人
    ，本件聲請亦欠缺法律上保護之必要，而應併予以駁回抗告
    人在原審之訴，揆諸前開說明，原裁定認事用法均妥適，並
    無違誤，抗告意旨指摘原裁定違誤之詞，尚難認有理由，應
    予駁回。
四、依行政訴訟法第104條、民事訴訟法第95條、第78條，裁定
    如主文。
中    華    民    國    95    年    7     月    14    日
                  第一庭審判長法  官  葉  振  權
                              法  官  陳  秀  美
                              法  官  劉  鑫  楨
                              法  官  梁  松  雄
                              法  官  劉  介  中
以  上  正  本  證  明  與  原  本  無  異
中    華    民    國    95    年    7     月    14    日
                              書記官  郭  育  玎


司法院資訊處製作；財團法人民間司法改革基金會備份。
